最高法院刑事判決　　　　　　　　　　111年度台上字第393號
上　訴　人　廖家逸


上列上訴人因違反洗錢防制法等罪案件，不服臺灣高等法院臺中
分院中華民國110年10月13日第二審判決（110年度金上訴字第11
99號，起訴案號：臺灣臺中地方檢察署109年度偵字第16201號）
，提起上訴，本院判決如下：
    主  文
上訴駁回。
    理  由
一、按刑事訴訟法第377 條規定，上訴於第三審法院，非以判決
    違背法令為理由，不得為之。是提起第三審上訴，應以原判
    決違背法令為理由，係屬法定要件。如果上訴理由書狀並未
    依據卷內訴訟資料，具體指摘原判決不適用何種法則或如何
    適用不當，或所指摘原判決違法情事，顯與法律規定得為第
    三審上訴理由之違法情形，不相適合時，均應認其上訴為違
    背法律上之程式，予以駁回。
二、本件原判決綜合全案證據資料，本於事實審法院認事採證之
    職權，認定上訴人廖家逸有如其事實欄（包括原判決附表〈
    下稱附表〉一、二）所載犯行，因而撤銷第一審關於此部分
    之科刑判決，改判仍論處上訴人犯洗錢防制法第14條第1 項
    之一般洗錢合計3 罪刑，並定其應執行之有期徒刑、罰金，
    暨罰金如易服勞役之折算標準及相關沒收（追徵）。已詳為
    敘述所憑之證據及論罪之理由，對於上訴人否認犯罪所持辯
    解何以不足採信，亦於理由內詳加指駁。核其所為論斷，俱
    有卷內證據資料可資覆按，自形式上觀察，原判決並無足以
    影響其判決結果之違法情形存在。
三、上訴意旨略以：
    原判決係援用上訴人於民國106 年9月9日、107年3月29日等
    與其被訴犯行完全無關之對話紀錄，作為認定犯罪事實之證
    據；忽略上訴人在販賣點數交易過程中，有向買家提供其名
    下行動電話號碼，並於事後將交易所得轉入自己持有之金融
    帳戶，足證其係正常交易，於主觀上並無洗錢之犯意，在客
    觀上亦無製造金流斷點之行為。原判決遽為不利於上訴人之
    認定，有採證認事不符證據法則之違法。
四、本院查：
（一）證據之取捨、證明力之判斷及事實之認定，係屬事實審法
      院得自由裁量判斷之職權，此項職權之行使，倘未違背客
      觀存在之經驗法則或論理法則，亦無明顯濫用裁量權之情
      事，即無違法可言。又事實審法院認定事實，非悉以直接
      證據為限，其綜合調查所得之各項直接證據及間接證據，
      本於合理之推論而為判斷，仍係適法之職權行使。
（二）原判決認定上訴人主觀上有洗錢之不確定故意及洗錢行為
      ，已詳為說明：由上訴人與「N++ 」之對話內容可知，上
      訴人寧可生意做不成，亦不接受以「轉帳匯款」進入其提
      供的「龔志文」帳戶，而堅持要求必須以「現金無摺存款
      」方式存入，且不顧銀行要求須提供「龔志文」電話號碼
      以便存款，而係要求「N++ 」客戶更換銀行，足見其不願
      留下跡證，以供日後可自「龔志文」帳戶交易紀錄，反向
      尋找該帳戶金流往來，而只接受以最難追查金流來源之「
      現金無摺存款」方式，將現金存入。如其非主觀上認知「
      N++ 」與客戶間交易恐有異常，何必無端增加此種客戶交
      易成本及不便之限制；且於「N++」之客戶不察而以ATM轉
      帳匯款至「龔志文」帳戶已收取價金，仍口出「這筆幹馬
      的」、「不要在害我了」等語責備「N++ 」。足見其對於
      「N++ 」販賣給客戶之點數中可能包含詐欺所得點數，故
      客戶匯入「龔志文」帳戶款項中可能包含「N++ 」販賣詐
      得點數所得金錢，已有所預見。再依其專科畢業之智識程
      度、長年從事點數買賣業務，更多次因點數糾紛被列為詐
      欺嫌犯偵查，知曉如點數來源或價金金流涉及特定犯罪，
      將招致金融帳戶遭凍結，因而商借他人金融帳戶使用等社
      會生活經驗，而仍提供其持用之「龔志文」帳戶給「 N++
      」，由吳永正、劉育睿將向「夢龍物語」購買含有詐欺所
      得點數之價金，以無摺存款方式存入，作為「夢龍物語」
      向其購買官方點數所應支付之價金，再將吳永正、劉育睿
      存入「龔志文」帳戶內之金錢，層轉匯入自身支配之其他
      金融帳戶，致檢警難以追查本案詐欺所得點數之流向，「
      夢龍物語」處分詐欺點數所得金錢已然披上向上訴人購買
      官方點數價金之合法外衣，去向復難以追查等情，足認該
      等結果發生並不違背其本意，自具有洗錢之不確定故意及
      行為等旨。原判決所為論斷，尚與經驗、論理法則無違，
      自不得任意指為違法。至上訴意旨指稱原判決引用106年9
      月9日、107年3月29日與「N++」之對話內容，與原判決認
      定之犯罪事實無關一節，顯係將附表一被害人等受詐欺之
      日期，與其後向「N++ 」（即「夢龍物語」）購買點數之
      客戶付款予上訴人，其與「N++ 」間的對話日期混為一談
      ；至上訴人是否提供行動電話予購買客戶，以及其已將被
      害人匯入而混同其他存款之金額，層轉入自己持有之金融
      帳戶，仍不影響原判決認定犯罪事實所為論斷說明，自不
      足據為有利於上訴人之認定，並非適法之上訴第三審理由
      。
五、綜上所述，上訴意旨係就原判決已明確論斷說明，以及採證
    認事職權適法行使之事項，任憑己意，再事爭論，顯與法律
    規定得為第三審上訴理由之違法情形不相適合。應認本件上
    訴均為違背法律上之程式，予以駁回。
據上論結，應依刑事訴訟法第395條前段，判決如主文。
中    華    民    國   111    年    2     月    17    日
                  刑事第七庭審判長法  官  李  錦  樑  
                                  法  官  蔡  彩  貞  
                                  法  官  林  孟  宜  
                                  法  官  吳  淑  惠  
                                  法  官  錢  建  榮  
本件正本證明與原本無異
                                  書記官
中    華    民    國   111    年    2     月    22    日